【裁判字號】    99,交聲,382
【裁判日期】    990930
【裁判案由】    違反道路交通管理處罰條例聲明異議
【裁判全文】
臺灣新竹地方法院交通事件裁定         99年度交聲字第382號
原處分機關  交通部公路總局新竹區監理所
異  議  人
即受處分人  甲○○
上列異議人因違反道路交通管理處罰條例案件，對於交通部公路
總局新竹區監理所中華民國99年6月22日所為之竹監自字第裁50-
E39A29716 號違反道路交通管理事件裁決處分，聲明異議，本院
裁定如下：
       主  文
異議駁回。
        理  由
一、按異議人，不服第8 條主管機關所為之處罰，得於接到裁決
    書之翌日起20日內，向管轄地方法院聲明異議，又交通法庭
    認為聲明異議無理由者，應以裁定駁回之，道路交通管理處
    罰條例第87條第1 項、道路交通案件處理辦法第19條分別定
    有明文。次按，汽車駕駛人，行經有燈光號誌管制之交岔路
    口闖紅燈者，依道路交通管理處罰條例第53條第1 項，即應
    處新臺幣（下同）1,800元以上5,400元以下罰鍰，並依同條
    例第63條第1項第3款併予記違規點數3點。
二、原處分意旨略以：異議人即受處分人甲○○於民國99年5月6
    日0時54分許，駕駛車牌號碼2P-0017號自用小客車，沿新竹
    市○○路行駛，行經寶山路 200巷巷口時，因駕車行經有燈
    光號誌管制之交岔路口闖紅燈，經新竹市警察局交通隊警員
    陳龍全以異議人違反道路交通管理處罰條例第53條第 1項規
    定，填掣竹市警交字第 E39A29716號舉發違反道路交通管理
    事件通知單予以逕行舉發。嗣異議人向原舉發單位提出陳述
    ，原舉發單位調查後，仍認其有前揭違規行為，原處分機關
    乃依道路交通管理處罰條例第53條第1項規定，於99年6月22
    日以竹監自字第裁50-E39A29716號違反道路交通管理事件裁
    決書裁處異議人罰鍰2,700元，並記違規點數3點。
三、異議人聲明異議意旨略以：異議人主張：(一)、本路段第一處
    號誌「前方預告號誌」，因被樹枝擋住，使此號誌顯示不明
    ；又第二處號誌因視線角度問題，駕駛人易忽略；另第三處
    號誌與寶山路 200巷巷口號誌混淆，導致駕駛人無法同時辨
    認 2個以上顯示相同燈號之燈面。(二)、因本路段特殊，易使
    駕駛人忽略上開號誌，故應在路口右前方設置第四處號誌，
    以避免爭議；又本路段於凌晨時段，百分之九十九皆屬閃光
    時相運作，主管機關於當日凌晨突然啟動二時相號誌，易使
    駕駛人違反平日駕駛慣性而違規。(三)、舉發違反道路交通管
    理事件通知單中，違規地點記載為寶山路 200巷口，而設有
    科學儀器處為寶山路主要幹道，故違規地點應載明為寶山路
    與寶山路 200巷之交岔路口，通知單內記載之違規地點既無
    設置科學儀器而無法逕行採證舉發，則本處分內容對任何人
    均屬不能實現，依行政程序法第111條第3款，應為無效，為
    此請求撤銷原處分等語。
四、經查：
(一)、異議人於99年5月6日0時54分許，駕駛車牌號碼2P-0017號自
    用小客車，沿新竹市○○路行駛，行經寶山路 200巷巷口之
    有燈光號誌管制之路口闖紅燈而為警依採證照片逕行舉發等
    情，有新竹市警察局竹市警交字第 E39A29716號舉發違反道
    路交通管理事件通知單及舉發採證照片 2幀附卷可稽。觀之
    該舉發採證照片，第1張照片顯示異議人車輛於紅燈亮後3.8
    秒已超越停止線，第2張照片顯示異議人車輛於紅燈亮後4.8
    秒以時速39公里之速度行駛至路口中央，而該日並無任何號
    誌維修紀錄，亦有新竹市政府99年7月28日府交管字第09900
    81224號函1份在卷可稽（本院卷第38頁），故異議人於上開
    時地駕車行經有燈光號誌管制之交岔路口闖紅燈之事實，堪
    以認定。
(二)、異議人雖辯稱本路段第一處號誌「前方預告號誌」，因被樹
    枝擋住，使此號誌顯示不明；又第二處號誌因視線角度問題
    ，駕駛人易忽略；另第三處號誌與寶山路 200巷巷口號誌混
    淆，導致駕駛人無法同時辨認 2個以上顯示相同燈號之燈面
    云云，惟查：異議人於交通違規案件申訴書既陳稱「其於園
    區上班10幾年都是在此時段路過此地」、「看前方預告標誌
    綠燈非常清楚，但看紅燈確實無法非常清楚，因為被樹木擋
    住」（本院卷第 9頁至第10頁），則其對於該路段設有「前
    方預告號誌」應知之甚詳，且對於燈號顯示狀況亦能有所掌
    握，該預告號誌顯然尚未失其預告警示之作用；再者，觀卷
    附採證照片二張，該燈光號誌由採證方向拍照，能清楚看見
    第二處紅燈號誌正常運作中，第三處紅燈號誌亦清晰可見，
    無混淆之情事，若由駕駛座觀看，當亦能清楚看見當時兩處
    燈光號誌係屬圓型紅燈之狀態甚明，異議人尚執前詞置辯，
    並無可採。
(三)、至異議人稱因本路段特殊，易使駕駛人忽略上開號誌，故應
    在路口右前方設置第四處號誌，以避免爭議；又稱本路段於
    凌晨時段，百分之九十九皆屬閃光時相運作，主管機關於當
    日凌晨突然啟動二時相號誌，易使駕駛人違反平日駕駛慣性
    而違規云云，惟查：駕駛人駕駛車輛或行人在道路上，應遵
    守道路交通標誌、標線、號誌之指示、警告、禁制規定，並
    服從執行交通勤務之警察或依法令執行指揮交通及交通稽查
    任務人員之指揮，前項道路交通標誌、標線、號誌之指示、
    警告、禁制規定、樣式、標示方式、設置基準及設置地點等
    事項之規則，由交通部會同內政部定之，道路交通管理處罰
    條例第 4條定有明文。上開主管機關即依此法律之授權，於
    道路交通標誌標線號誌設置規則第 1條明定：「本規則依道
    路交通管理處罰條例第4條第2項規定訂定之」、第4條第1項
    ：「標誌、標線、號誌之設置、養護及號誌之運轉，由主管
    機關依其管轄辦理之」。是以道路主管機關本得於法令授權
    範圍內，基於權責對於各項行政措施包括道路設計、交通號
    誌、標誌、標線之設置與更動等事項，為具體裁量、規劃，
    俾達到道路使用效能、維持交通秩序及保障道路使用人往來
    便利與安全之行政目的，除行政措施明顯違法外，法院無從
    審查行政機關基於裁量權限設置交通號誌及交通號誌運轉適
    當與否之問題，民眾如對行政機關之行政措施有所疑義，應
    依循行政救濟管道向相關權責機關反應，在此之前，人民仍
    有依法遵守之義務，斷無任由人民對於相關交通設施之不滿
    ，自行否認交通號誌之效力，並據為免罰之理由。是異議人
    此部分之辯解，委無可採。
(四)、至異議人主張於舉發通知單內記載寶山路 200巷口為違規地
    點，此處既無設置科學儀器而無法逕行採證舉發，則本處分
    內容對任何人均屬不能實現，依行政程序法第111條第3款，
    應為無效云云，惟查：此記載應僅係舉發員警以簡略方式特
    定違規地點，非屬行政程序法第111條第3款行政處分無效之
    情形，縱認其係行政程序法第 101條行政處分有誤寫之顯然
    錯誤而應予以更正，亦不影響該舉發通知單之效力，上開簡
    略方式特定違規地點之記載應無礙於原處分認定之事實，故
    異議人此部分主張亦屬無據。
五、綜上，原處分機關對異議人之前揭違規行為，依道路交通管
    理處罰條例第53條第1 項及違反道路交通管理事件統一裁罰
    基準表之規定，裁處罰鍰2,700 元，並依違反道路交通管理
    處罰條例63條第1項第3款記違規點數3 點，核無違誤，本件
    異議為無理由，應予駁回。
六、應依道路交通案件處理辦法第19條，裁定如主文。
中    華    民    國    99    年    9     月    30    日
                  交通法庭法  官        楊數盈
以上正本證明與原本無異。
如不服本裁定，應於裁定送達後5 日內向本院提出抗告狀。
中    華    民    國    99    年    9     月    30    日
                          書記官        陳麗麗

司法院資訊處製作；財團法人民間司法改革基金會備份。
